---
title: "Trabajo práctico Laboratorio de datos"
output: html_notebook
---
Primero se cargan los paquetes requeridos en el trabajo.
```{r}
require(tidyverse)
require(geosphere)
library(lubridate)
```

Se cargan los archivos necesarios. Estos serán dos: un dataset con los despegues y aterrizajes registrados hasta el momento en el 2021 y otro con información asociada a los aeropuertos de la Argentina.
```{r}
archivo = "202109-informe-ministerio.csv"
ds = read.csv(archivo, sep=';',encoding="UTF-8")

aeropuertos_archivo = "sna_abril_2021_fixed_encoding.csv"
aeropuertos_ds = read.csv(aeropuertos_archivo, sep=',', encoding="UTF-8")

```

Se ordena el dataset.
```{r}
#Selección de las columnas que interesan
aeropuertos_ds = aeropuertos_ds %>% 
  select(cpr, ita, ana, nom_ciudad, x, y)

#Unión de ambos datasets y filtrado para que sólo se estudien los vuelos nacionales.
ds = ds %>%
  filter(Clasificación.Vuelo == "Dom") %>% 
  left_join(aeropuertos_ds, by=c("Aeropuerto" = "ana"))

#Se eliminan los vuelos que parten y llegan al mismo aeropuerto
ds = filter(ds, Origen...Destino != ds$Aeropuerto ) 

#Se convierte la columna con la fecha en str a formato date.
ds$Tiempo = paste(ds$Fecha, ds$Hora.UTC)
ds$Tiempo = strptime(ds$Tiempo, format = "%d/%m/%Y %H:%M")
ds[1:2] = NULL #Se eliminan las viejas columnas con la fecha
```

A continuación se detalla el código utilizado para detectar un problema encontrado en el DataFrame. Hay dos aeropuertos no descritos : MOR y GOY. 

```{r}
filas_incompletas = ds[!complete.cases(ds$x), ]
print( unique(filas_incompletas$Aeropuerto) )

vuelos_GOY = ds %>% 
  filter( Origen...Destino == "GOY")
print(vuelos_GOY)

```
Ante este panorama, se decide agregar la información del aeropuerto de Moron MOR y se vuelve a ejecutar el código previo. En el caso de GOY, como las filas que lo involucran son pocas y son todas asociadas a vuelos privados, se decide eliminarlo.

```{r}
moron = data.frame("Buenos Aires", NA, "MOR", "Morón", "-58.643611", "-34.679167")
names(moron) = c("cpr", "ita", "ana", "nom_ciudad", "x", "y")
aeropuertos_ds = rbind(aeropuertos_ds, moron)

#Se repite el código ya utilizado
archivo = "202109-informe-ministerio.csv"
ds = read.csv(archivo, sep=';',encoding="UTF-8")
#Unión de ambos datasets y filtrado para que sólo se estudien los vuelos nacionales.
ds = ds %>%
  filter(Clasificación.Vuelo == "Dom") %>% 
  left_join(aeropuertos_ds, by=c("Aeropuerto" = "ana"))
ds = filter(ds, Origen...Destino != ds$Aeropuerto ) 
#Se convierte la columna con la fecha en str a formato date.
ds$Tiempo = paste(ds$Fecha, ds$Hora.UTC)
ds$Tiempo = strptime(ds$Tiempo, format = "%d/%m/%Y %H:%M")
ds[1:2] = NULL #Se eliminan las viejas columnas con la fecha


#Se eliminan las filas con el aeropuerto GOY
ds = ds %>% 
  filter( Aeropuerto != "GOY" ) %>% 
  filter( Origen...Destino != "GOY" )

```

A continuación se debe asociar a cada despegue su aterrizaje correspondiente. Para ello se ejecuta una código que, para cada despegue, busca los posibles aterrizajes asociados. Para ello observa los aterrizajes que involucran a los mismos aeropuertos, a la misma aeronave y que se hayan dado a menos de 12 horas del despegue. Como su ejecución tarda alrededor de 25 minutos, se guarda el resultado como un nuevo archivo csv llamado "vuelos.csv".

```{r}

ds$VueloNum = NA
n = 1

aterrizajes = ds %>% 
      rownames_to_column("index") %>%
      filter( Tipo.de.Movimiento == "Aterrizaje" )

for (i in 1:nrow(ds)) {
  
  if (ds[i, "Tipo.de.Movimiento"] == "Despegue") {
    aeronave_actual= ds[i, "Aeronave"]
    origen_actual = ds[i, "Aeropuerto"]
    destino_actual = ds[i, "Origen...Destino"]
    hora_limite_actual = ds[i, "Tiempo"] + (1*12*60*60) #Se marca como hora límite de llegada 12hs después del despegue.

    
    posibles_aterrizajes = aterrizajes %>% 
      filter( Aeronave == aeronave_actual ) %>% 
      filter( Origen...Destino == origen_actual) %>% 
      filter( Aeropuerto == destino_actual ) %>%  
      filter( Tiempo < hora_limite_actual ) %>% 
      filter( Tiempo > ds[i, "Tiempo"] ) %>% 
      filter( is.na(VueloNum) )

    
    if ( nrow(posibles_aterrizajes) != 0 ) {
       indice_aterrizaje = posibles_aterrizajes[1, "index"]
       ds[i, "VueloNum"] = n
       ds[indice_aterrizaje, "VueloNum"] = n
       aterrizajes[aterrizajes$index == indice_aterrizaje, "VueloNum"] = n
       n = n+1
    }
    
  }
}

write.csv(ds, file = "vuelos.csv")
```

```{r}
archivo_vuelos = "vuelos.csv"
ds_vuelos = read.csv(archivo_vuelos, sep=',',encoding="UTF-16")

colnames(ds_vuelos) = c("Indice", "Tipo.de.vuelo", "Clasificacion", "Tipo.de.movimiento", "Aeropuerto", "Origen.Destino", "Aerolinea", "Aeronave", "Pasajeros", "Calidad.dato", "Provincia", "ITA", "Ciudad", "x", "y", "Tiempo", "VueloNum")

```

Para nuevos arreglos se creará el dataframe ds_ordenado. Éste tiene a los vuelos ordenados y se eliminaron las filas con vuelos incompletos (es decir, vuelos donde no quedaron registrados o bien el despegue o bien el aterrizaje)
```{r}
ds_ordenado = ds_vuelos[order(ds_vuelos$VueloNum), ]
ds_ordenado = ds_ordenado %>% 
  filter( !is.na(VueloNum) )

coordenadas_despegues = ds_ordenado %>% 
  filter( Tipo.de.movimiento == "Despegue" ) %>%
  select( x,y,VueloNum ) 

coordenadas_aterrizajes = ds_ordenado %>% 
  filter( Tipo.de.movimiento == "Aterrizaje" ) %>% 
  select( x,y,VueloNum ) 

distancia = distHaversine(coordenadas_despegues, coordenadas_aterrizajes)
distancia = rep(distancia, each=2)
 
#Agrego columna en metros.
ds_ordenado$Distancia = distancia

```

```{r}
horarios_despegues = ds_ordenado %>% 
  filter( Tipo.de.movimiento == "Despegue" ) %>%
  select( Tiempo ) 
#horarios_despegues = ymd_hms(horarios_despegues$Tiempo)



horarios_aterrizajes = ds_ordenado %>% 
  filter( Tipo.de.movimiento == "Aterrizaje" ) %>%
  select( Tiempo ) 
#horarios_aterrizajes = ymd_hms(horarios_aterrizajes$Tiempo)

Duracion <- as.numeric(difftime(strptime(horarios_aterrizajes[,1], "%Y-%m-%d %H:%M:%S"), strptime(horarios_despegues[,1], "%Y-%m-%d %H:%M:%S"))) #lo devuelve en minutos

Duracion = rep(Duracion, each=2)


ds_ordenado = cbind(ds_ordenado, Duracion)



```



```{r}
#Analisis datos Leandro


promedio_por_viaje = ds_ordenado %>% 
  filter( Tipo.de.Movimiento == "Despegue" ) %>% 
  select(Aeropuerto, Origen...Destino, Pasajeros) %>% 
  group_by(Aeropuerto, Origen...Destino) %>% 
  summarise(mean(Pasajeros))

ds_ordenado$Tiempo = as.Date(ds_ordenado$Tiempo)

pasajeros_por_dia = ds_ordenado %>% 
  filter( Tipo.de.Movimiento == "Despegue" ) %>% 
  select(Pasajeros, Tiempo) %>% 
  group_by(Tiempo) %>% 
  summarise(sum(Pasajeros))




ds_ordenado = filter(ds_ordenado, Clase.de.Vuelo..todos.los.vuelos. == "Regular")


aerolineas = unique(ds_ordenado$Aerolinea.Nombre)
combinaciones_vuelos_y_aerolineas = unique( ds_ordenado[ ,c("Aeropuerto", "Origen...Destino")] ) %>% 
  crossing(aerolineas)


aaa = unique( ds_ordenado[ ,c("Aeropuerto", "Origen...Destino")] )
aaa= 1126

vuelos_reducido = ds_ordenado %>% 
  filter( Tipo.de.Movimiento == "Despegue" ) %>% 
  select( Aeropuerto, Origen...Destino, Aerolinea.Nombre, Pasajeros) %>% 
  group_by(Aeropuerto, Origen...Destino, Aerolinea.Nombre) %>% 
  summarise(sum(Pasajeros)+1)

colnames(vuelos_reducido) = c("Aeropuerto", "Origen...Destino", "Aerolinea.Nombre", "sum(Pasajeros)")


combinaciones_vuelos_y_aerolineas = combinaciones_vuelos_y_aerolineas %>% 
  left_join(vuelos_reducido, by = c("Aeropuerto" = "Aeropuerto" ,"Origen...Destino" = "Origen...Destino" ,"aerolineas" = "Aerolinea.Nombre"))


combinaciones_vuelos_y_aerolineas$`sum(Pasajeros)`[combinaciones_vuelos_y_aerolineas$`sum(Pasajeros)`>0] = 1
combinaciones_vuelos_y_aerolineas$`sum(Pasajeros)`[is.na(combinaciones_vuelos_y_aerolineas$`sum(Pasajeros)`)] = 0

combinaciones_vuelos_y_aerolineas = combinaciones_vuelos_y_aerolineas %>% 
  group_by(aerolineas) %>% 
  summarise(sum(`sum(Pasajeros)`))



combinaciones_vuelos_y_aerolineas[ ,2] = combinaciones_vuelos_y_aerolineas[ ,2] / aaa



  







porcentaje_cubierto_por_aerolinea = ds_ordenado %>% 
  filter( Tipo.de.Movimiento == "Despegue" ) %>% 
  select( Aeropuerto, Origen...Destino, Aerolinea.Nombre) %>% 
  count( Aeropuerto, Origen...Destino, Aerolinea.Nombre)

  
  "group_by(Aeropuerto, Origen...Destino, Aerolinea.Nombre) %>% 
  summarise(mean(Pasajeros))"

```

